臺灣臺中地方法院刑事判決　　　　　　　95年度易字第2591號
公　訴　人　臺灣臺中地方法院檢察署檢察官
被　　　告　甲○○
選任辯護人　程弘模律師
上列被告因詐欺案件，經檢察官提起公訴（九十五年度偵字第六
０三九號），被告於本院準備程序中為認罪之陳述，經本院合議
庭評議後，裁定由受命法官獨任改行簡式審判程序，本院判決如
下：
    主    文
甲○○幫助共同意圖為自己不法之所有，以詐術使人將本人之物
交付，處有期徒刑月，如易科罰金，以銀元佰元即新臺幣玖
佰元折算壹日。緩刑貳年。
    犯罪事實
一、甲○○明知金融行庫之存摺、提款卡等於身分上、交易上係
    具有重要憑信之文件，且具有屬人性，可預見他人使用其所
    有之金融行庫存摺、提款卡，可能用於掩飾因犯罪所匯入之
    款項，竟仍容任該人使用其帳戶以遂行詐騙他人財物之犯行
    ，而不違背其本意，於民國九十四年十月間某日，透過報紙
    夾報之收購帳戶廣告，聯絡真實姓名、年籍不詳自稱「郭先
    生」之成年男子，約定在臺中縣大甲鎮○○路麥當勞前，將
    其於七十九年七月二日在臺中大甲郵局所開立之帳戶號碼：
    00000000000000號（起訴書誤載為第0000000號）帳戶 （下
    稱上開臺中大甲郵局帳戶）之存摺、提款卡、密碼，以新臺
    幣（下同）五千元之代價出賣並交付予該真實姓名、年籍不
    詳自稱「郭先生」之成年男子，而基於幫助詐欺集團詐欺取
    財之不確定故意，任由他人藉以遂行犯罪。嗣該自稱「郭先
    生」之成年男子取得甲○○上開臺中大甲郵局帳戶之存摺、
    提款卡、密碼等物後，即與其所屬之犯罪集團成員，共同基
    於意圖為自己不法所有之概括犯意聯絡，由該成年男子或其
    所屬犯罪集團成員於九十四年十一月十日九時許（起訴書誤
    載為十時），致電丙○○佯稱其抽中鴻海公司舉辦之抽獎活
    動，獎金新臺幣一百二十萬元，惟須匯款海外保險費始可領
    款云云，致使丙○○陷於錯誤，依其指示於同年月十一日十
    六時零一分許匯款四萬二千四百元、於同日十六時五十一分
    許匯款二萬元，總計匯入六萬二千四百元至何平和設於臺中
    太平宜欣郵局帳戶號碼：00000000000000號帳戶內；得逞後
    ，又致電丙○○詐稱因其無會員資格要先加入臨時會員，惟
    須再匯款會員費云云，使丙○○陷於錯誤，另於同年月十四
    日（起訴書誤載為翌日）十三時四十一分許匯款十萬元至甲
    ○○上開臺中大甲郵局帳戶內，一共遭詐騙十六萬二千四百
    元（何平和另涉案部分由檢察官偵查中）。嗣經丙○○察覺
    有異始知受騙，故向警方報案而查獲上情。
二、案經臺中縣警察局霧峰分局報告臺灣臺中地方法院檢察署檢
　　察官偵查起訴。
    理  由
一、按除被告所犯為死刑、無期徒刑、最輕本刑為三年以上有期
　　徒刑之罪或高等法院管轄第一審案件者外，於前條第一項程
　　序進行中，被告先就被訴事實為有罪之陳述時，審判長得告
　　知被告簡式審判程序之旨，並聽取當事人、代理人、辯護人
　　及輔佐人之意見後，裁定進行簡式審判程序，刑事訴訟法第
　　二百七十三條之一第一項定有明文。本件被告甲○○所犯係
　　死刑、無期徒刑、最輕本刑為三年以上有期徒刑以外之罪，
　　其於準備程序中就被訴事實為有罪之陳述，經告知被告簡式
    審判程序之旨，並聽取公訴人及被告之意見後，本院合議庭
    認為適宜而裁定由受命法官獨任進行簡式審判程序，合先敘
    明。
二、上揭犯罪事實，業據被告甲○○於本院審理時坦承不諱，核
    與被害人丙○○於警詢中之供述情節相符，復有甲○○所有
    之上開臺中大甲郵局開戶基本資料、交易往來明細表及客戶
    歷史交易清單各一份、丙○○郵政國內匯款執據一紙、臺中
    縣大甲鎮戶政事務所九十五年五月二十三日中縣甲戶字第09
    50001469號函附之被告歷次申請換補領國民身分證申請書四
    份、桃園縣政府警察局大園分局受理各類案件紀錄表、受理
  　刑事案件報案三聯單、受理詐騙帳戶通報警示、詐騙電話斷
　　話案件報告表各一份附卷可稽，堪認被告自白屬實。按今日
　　一般人至郵局或銀行開設帳戶使用，實非難事，並無任何特
　　別資格之限制，如非供犯罪之非法使用，衡諸常情，自無置
　　自己名義帳戶不用，而取得他人帳戶使用之必要。且金融存
　　款帳戶事關存戶個人財產權益之保障，其與存戶印鑑章結合
　　，具高度專有性，若非申請人本人或與本人親密關係者，難
　　認有何理由可自由流通使用該存摺之必要，一般人皆有妥為
　　保管，防阻他人任意使用之認識，縱因特殊情況偶有交付他
　　人使用之需，亦必然深入瞭解用途後再行提供以使用，方符
　　常情。而該等專有物品如落入不明人士手中，極易被利用為
　　與財產有關之犯罪工具，此又係具備一般生活智識者皆能體
　　察之常識；參以邇來詐欺者使用他人存摺作為指示被害人匯
　　款工具之犯罪類型層出不窮，並廣經媒體披載，凡對社會動
　　態尚非全然不予關注者均能知曉。本件被告甲○○係已成年
　  且具有一般智識程度，對於上開各情自有認識，竟仍將自己
    前開郵局帳戶之存摺、提款卡等資料，販賣予姓名、年籍不
    詳之成年人使用，被告主觀上顯具有縱使該姓名、年籍不詳
    之成年人取得該存摺、提款卡或密碼後，持以作為詐欺取財
    之用，亦不違背其本意之不確定故意至明。然以被告僅係單
    純依該姓名、年籍不詳之成年人要求提供前開郵局之帳戶存
    摺、提款卡等資料，並未參與詐騙被害人財物之構成要件行
    為，是主觀上僅係基於幫助他人詐欺取財之意思，亦屬無疑
    。綜上所陳，被告前開自白確與事實相符，均堪信採。本件
    事證明確，被告上開犯行洵堪認定。
三、被告行為後，九十四年二月二日修正公布之刑法及刑法施行
    法條文，業於九十五年七月一日施行。而行為後法律有變更
    者，適用行為時之法律，但行為後之法律有利於行為人者，
　　適用最有利於行為人之法律，現行刑法第二條第一項定有明
　　文，此條規定乃與刑法第一條罪刑法定主義契合，而貫徹法
　　律禁止溯及既往原則，係規範行為後法律變更所生新舊法律
　　比較適用之準據法，是刑法第二條本身雖經修正，但刑法第
　　二條既屬適用法律之準據法，本身尚無比較新舊法之問題，
　　應一律適用裁判時之現行刑法第二條規定以決定適用之刑罰
　　法律，為「從舊從輕」之比較。則本件涉及法律變更部分如
　　下：
  (一)刑法第三百三十九條第一項之詐欺取財罪，其罰金刑之法定
    刑原為得科或併科銀元一千元以下罰金，因罰金罰鍰提高標
    準條例第一項前段規定，提高為十倍，為得科銀元一萬元以
    下罰金。而依修正後刑法施行法第一條之一規定：「（第一
    項）中華民國九十四年一月七日刑法修正施行後，刑法分則
    編所定罰金之貨幣單位為新臺幣。（第二項）九十四年一月
    七日刑法修正時，刑法分則編未修正之條文定有罰金者，自
    九十四年一月七日刑法修正施行後，就其所定數額提高為三
    十倍。但七十二年六月二十六日至九十四年一月七日新增或
    修正之條文，就其所定數額提高為三倍」，及刑法第三十三
    條第五款修正為：「主刑之種類如下：五、罰金：新臺幣一
    千元以上，以百元計算之」等規定觀之，依修正後之法律，
    刑法第三百三十九條第一項詐欺取財罪所得科處之罰金刑最
    高額為新臺幣三萬元、最低額為新臺幣一千元，然依被告行
    為時即修正前刑法第三十三條第五款規定之罰金最低額為銀
    元一元，並提高十倍計算，前開罰金刑，最高額為銀元一萬
    元，最低額為銀元十元，若乘以三倍而換算為新臺幣，最高
    額雖與新法同為新臺幣三萬元，然最低額僅為新臺幣三十元
    。因此，比較上述修正前、後之刑罰法律，自以被告行為時
    即修正前關於科處罰金刑之法律較有利於被告。
  (二)被告行為時之刑法第四十一條第一項前段規定：「犯最重本
    刑為五年以下有期徒刑以下之刑之罪，而受六個月以下有期
    徒刑或拘役之宣告，因身體、教育、職業、家庭之關係或其
    他正當事由，執行顯有困難者，得以一元以上三元以下折算
    一日，易科罰金。」又被告行為時之易科罰金折算標準，修
    正前罰金罰鍰提高標準條例第二條前段（現已刪除）規定，
    就其原定數額提高為一百倍折算一日，則本件被告行為時之
    易科罰金折算標準，應以銀元三百元折算一日，經折算為新
    臺幣後，應以新臺幣九百元折算為一日。惟九十五年七月一
    日修正公布施行之刑法第四十一條第一項前段則規定：「犯
    最重本刑為五年以下有期徒以下之刑之罪，而受六個月以下
    有期徒刑或拘役之宣告者，得以新臺幣一千元、二千元或三
    千元折算一日，易科罰金。」，比較修正前後之易科罰金折
    算標準，以九十五年七月一日修正公布施行前之規定，較有
    利於被告，則應依刑法第二條第一項前段，適用修正前刑法
    第四十一條第一項前段規定，定其折算標準。
  (三)又被告行為時之刑法第三十條規定：「幫助他人犯罪者，為
    從犯。雖他人不知幫助之情者，亦同。從犯之處罰，得按正
    犯之刑減輕之。」，修正後之刑法第三十條則規定：「幫助
    他人實行犯罪行為者，為幫助犯。雖他人不知幫助之情者，
    亦同。幫助犯之處罰，得按正犯之刑減輕之。」，僅文字修
    正，其法律效果並無不同，對被告不生有利或不利之影響，
    並無比較適用新舊法之問題，應適用裁判時之刑法第三十條
    規定。（最高法院九十五年第二十一次刑事庭會議決議參照
    ）
  (四)綜合上述各條文修正前、後之比較，揆諸修正後刑法第二條
    第一項前段、但書規定之「從舊從輕」原則，綜其全部罪刑
    之比較結果，修正後刑法及刑法施行法之規定並非較有利於
    被告，本案自應適用被告行為時即修正前刑法及罰金罰鍰提
    高標準條例第一條前段、修正前罰金罰鍰提高標準條例第二
    條之規定，予以論處。
  (五)另被告行為後，刑法有關緩刑之規定雖亦經修正，惟緩刑之
    規定，並非關於行為可罰性之刑罰法律規範，應無新刑法第
    二條第一項之適用，故犯罪在新法施行前，於新刑法施行後
    裁判，關於緩刑之宣告，自應適用修正後刑法第七十四條之
    規定，此有最高法院九十五年度第八次刑事庭會議紀錄可考
    。此部分就緩刑之諭知，自應一律適用新法無疑。
四、查前揭詐騙集團成員，基於為自己不法所有之犯意，以前揭
    詐欺之方式，使被害人丙○○陷於錯誤，而將本人之財物交
    付，其等所為，係觸犯刑法第三百三十九條第一項之詐欺取
    財罪。按刑法上之幫助犯，係指以幫助之意思，對於正犯資
    以助力，而未參與實施犯罪之行為，且幫助犯之幫助行為，
    對於正犯之犯罪實施，僅須具有助成或促成之作用為已足，
    不以具體之有效性為要件。本件被告甲○○將存摺、提款卡
    及密碼等物交付予前揭詐騙集團供詐欺取財使用，其本身並
    未參與詐欺取財之犯罪行為，顯係以幫助之意思，參與詐欺
    取財構成要件以外之行為，為幫助犯，核被告所為，應成立
    刑法第三十條第一項、第三百三十九條第一項之詐欺取財罪
    之幫助犯，並依刑法第三十條第二項之規定減輕其刑。爰審
    酌被告因積欠銀行現金卡債務，而一時失慮，擅自提供金融
    機構帳戶供他人非法使用，非惟幫助詐騙者遂行詐財目的，
    同時使詐欺者得以隱匿其真實身分，減少遭查獲之風險，愈
    使其肆無忌憚，助長犯罪之猖獗，破壞社會秩序甚鉅，惟念
    及被告犯後已能坦承犯行，且積極與被害人丙○○聯絡賠償
    事宜，犯後態度尚稱良好等一切情狀，量處如主文所示之刑
    ，並依修正前刑法第四十一條第一項前段規定諭知易科罰金
    之折算標準，以資懲儆。末查，本件被告素行尚稱良好，未
    曾有其他犯案紀錄，有臺灣高等法院被告前科紀錄表在卷可
    稽，其歷經本次偵、審之教訓，當知所警惕，信無再犯之虞
    ，且其雖與被害人丙○○尚為達成民事上和解，惟此乃因未
    能聯絡上被害人丙○○（本院於言時辯論庭期曾經傳訊被害
    人而未到），故尚未給付被害人賠償金，惟被告業將該賠償
    金額十萬元悉數提存至被害人住所地之臺灣桃園地方法院，
    有提存書一份在卷足稽，且被告目前係從事焊接工之正當職
    業，有在職證明書一份可參，本院因認其所宣告之刑，以暫
    不執行為適當，故諭知緩刑二年，以啟自新。
據上論斷，應依刑事訴訟法第二百七十三條之一第一項、第二百
九十九條第一項前段，刑法第二條第一項前段、第三百三十九條
第一項，修正前刑法第三十三條第五款、第四十一條第一項前段
、修正後刑法第三十條第一、二項、第七十四條第一項第一款，
罰金罰鍰提高標準條例第一條前段、修正前罰金罰鍰提高標準條
例第二條，現行法規所定貨幣單位折算新臺幣條例第二條，判決
如主文。
本案經檢察官乙○○到庭執行職務。
中　　華　　民　　國　　96　　年　　 1　　月　　 3　　日
      　　　　　　臺灣臺中地方法院刑事第四庭
                              法　官　林學晴
上正本證明與原本無異。
如不服本判決，應於送達後十日內向本院提出上訴狀（須附繕
本），上訴於臺灣高等法院臺中分院。
　　　　　　　　　　　　    　書記官  賴淵瀛
中　　華　　民　　國　　96　　年　　 1　　月　　 3　　日
附錄論罪科刑法條
刑法第三百三十九第一項：
意圖為自己或第三人不法之所有，以詐術使人將本人或第三人之
物交付者，處五年以下有期徒刑、拘役或科或併科一千元以下罰
金。
